【裁判字號】    98,交聲,295
【裁判日期】    980223
【裁判案由】    交管條例聲異
【裁判全文】
臺灣板橋地方法院交通事件裁定         98年度交聲字第295號
原處分機關  交通部公路總局臺北區監理所
異  議  人  甲○○
即受處分人
上列異議人因違反道路交通管理處罰條例案件，對於交通部公路
總局臺北區監理所於民國98年1 月16日以北監自裁字第裁40-AA0
000000號所為之裁決處分（原舉發案號：臺北市政府警察局97年
4 月23日北市警交大字第AA0000000 號），聲明異議，本院裁定
如下：
    主  文
異議駁回。
    理  由
一、按停止線，乃用以指示行駛車輛停止之界線，車輛停止時，
    其前懸部分不得伸越該線；車輛面對圓形紅燈表示禁止通行
    ，不得超越停止線或進入路口，道路交通標誌標線號誌設置
    規則第170 條第1 項前段、第206 條第5 款第1 目分別定有
    明文。復按汽車駕駛人，駕駛汽車有不遵守道路交通標誌、
    標線、號誌之指示，而本章各條無處罰之規定者，處新臺幣
    （下同）九百元以上一千八百元以下罰鍰，道路交通管理處
    罰條例第60條第2 項第3 款亦有明定。
二、原處分意旨略以：異議人即受處分人甲○○所有車牌號碼為
    HC-5737 號之自用小客車（下稱系爭汽車），於民國97年4
    月12日晚間7 時41分許行經臺北市○○○路與和平西路之交
    岔路口時，因有不遵守道路交通標線指示（面對圓形紅燈而
    超越停止線）之情形，經臺北市政府警察局交通警察大隊執
    勤警員拍照採證後，於97年4 月23日以北市警交大字第AA00
    00000 號違反道路交通管理事件通知單（下稱舉發通知單）
    逕行舉發，應到案日期為97年5 月27日前，嗣異議人逾期六
    十日以上（於97年10月24日）始繳納罰鍰，並依法提出申訴
    ，經交通部公路總局臺北區監理所於98年1 月16日以北監自
    裁字第裁40-AA0000000號裁決書裁決，裁處異議人最高額罰
    鍰一千八百元。
三、異議意旨則略以：異議人即受處分人係於97年10月間前往監
    理所辦理報廢系爭汽車時，才得知尚有上開罰鍰未繳，且因
    逾期到案，以致被裁處雙倍罰鍰，惟異議人未曾收到舉發通
    知單，亦未收到郵政機關任何形式之通知，並非有意逾期繳
    納罰鍰，爰請求退還加罰之款項云云。
四、經查：本件違規事實，有原舉發機關採證照片影本二幀附卷
    可稽，且為異議人所不爭執，是此部分之違規事實堪以認定
    。至異議人雖以未曾收到舉發通知單，亦未收到郵政機關任
    何形式之通知為由置辯，惟按處理違反道路交通管理事件，
    有關文書送達之程序，依行政程序法之規定，違反道路交通
    管理事件統一裁罰基準及處理細則第5 條定有明文。又送達
    ，於應受送達人之住居所、事務所或營業所為之；於應送達
    處所不獲會晤應受送達人時，得將文書付與有辨別事理能力
    之同居人、受僱人或應送達處所之接收郵件人員；應受送達
    人或其同居人、受僱人、接收郵件人員無正當理由拒絕收領
    文書時，得將文書留置於應送達處所，以為送達；送達，不
    能依前二條規定為之者，得將文書寄存送達地之地方自治或
    警察機關，並作送達通知書兩份，一份黏貼於應受送達人住
    居所、事務所、營業所或其就業處所門首，另一份交由鄰居
    轉交或置於該送達處所信箱或其他適當位置，以為送達。前
    項情形，由郵政機關為送達者，得將文書寄存於送達地之郵
    政機關，行政程序法第72條第1 項前段、第73條第1 項、第
    3 項、第74條第1 項、第2 項分別定有明文。查本件舉發通
    知單由臺北市政府警察局交通警察大隊交寄臺北民權郵局，
    於97年5 月21日掛號送達於異議人即受處分人甲○○位於臺
    北縣中和市○○路291 巷4 號5 樓之住所（其聲明異議狀亦
    表示其實際住處確為上址），因未獲會晤本人，亦無受領文
    書之同居人、受僱人或應受送達處所接收郵件人員，郵政機
    關即將該通知單寄存於送達地之郵政機關即中和中正路郵局
    招領，並依規定製作「寄存送達通知書」二份，一份黏貼於
    應受送達人即異議人上址門首，另一份置於該址信箱或適當
    處所以為送達等情，有臺北市政府警察局交通警察大隊送達
    證書一紙附卷可稽，揆諸前揭法條規定，上開寄存送達程序
    於法並無不合，是上開舉發通知單即於97年5 月21日發生合
    法送達之效力，異議人逾舉發通知單所載應到案日期六十日
    以上始繳納罰鍰，並向原處分機關申訴陳述意見，原處分機
    關遂依違反道路交通管理事件統一裁罰基準表之規定裁處異
    議人最高額罰鍰，並無違法或不當之處。異議人徒以未曾收
    到舉發通知單，亦未收到郵政機關任何形式之通知為由抗辯
    ，尚非足採。據此，原處分機關依道路交通管理處罰條例第
    60條第2 項第3 款及違反道路交通管理事件統一裁罰基準表
    之規定，裁處異議人罰鍰一千八百元，核無不當，本件異議
    為無理由，應予駁回。
五、據上論斷，應依道路交通案件處理辦法第19條，裁定如主文
    。
中    華    民    國    98    年    2     月    23    日
                  交通法庭法  官 張紹省
上列正本證明與原本無異。
如不服本裁定，應於裁定送達後五日內敘明抗告理由，向本院提
出抗告狀。
                          書記官 周雅玲
中    華    民    國    98    年    2     月    23    日


司法院資訊處製作；財團法人民間司法改革基金會備份。
